臺灣高等法院刑事判決               100年度上訴字第2495號
上  訴  人
即  被  告  黃波清
選任辯護人  劉世興律師
上列上訴人因違反毒品危害防制條例案件，不服臺灣桃園地方法
院100年度訴字第180號，中華民國100年7月6日第一審判決（起
訴案號：臺灣桃園地方法院檢察署99年度偵字第18010號、第202
06號），提起上訴，本院判決如下：
    主  文
原判決撤銷。
黃波清所犯之罪、所處之刑及應沒收之物，均分別如附表二罪刑
及應沒收之物欄所示。應執行有期徒刑貳年，緩刑伍年，緩刑期
間付保護管束，並應於緩刑期內向指定之政府機關、政府機構、
行政法人、社區或其他符合公益目的之機構或團體，提供捌拾小
時之義務勞務。扣案之第三級毒品愷他命伍拾伍包（合計總毛重
壹零玖點貳玖公克，驗餘總毛重壹零捌點壹肆肆伍公克）、ＮＯ
ＫＩＡ行動電話貳支（含行動電話門號0000000000號
、0000000000號ＳＩＭ卡各壹張）、販毒對帳單壹張
，均沒收；未扣案之犯罪所得新臺幣壹萬柒仟玖佰元沒收，如全
部或一部不能沒收時，以其財產抵償之。
    事  實
一、黃波清（綽號妹仔）明知愷他命（Ketamine，即俗稱Ｋ他命
    ）為公告查禁之第三級毒品，竟基於意圖營利而販賣第三級
    毒品愷他命之犯意，分別在如附表一所示之販毒時間、販毒
    地點，以如附表一所示之價格，販賣如附表一所示之第三級
    毒品愷他命予如附表一所示之購毒者牟利。嗣於民國九十九
    年七月八日凌晨三時四十分許，黃波清駕駛車牌號碼Ｖ六－
    ０四三七號自用小客車行經桃園縣桃園市○○路與春日路，
    因車速過快，經警予以攔停盤查時，在其如附表一所示販賣
    第三級毒品愷他命犯罪未被發覺前，主動向員警自首其如附
    表一所示販賣第三級毒品愷他命犯行而接受裁判，並當場扣
    得第三級毒品愷他命五十五包（合計總毛重一０九‧二九公
    克，合計驗餘總毛重一０八‧一四四五公克，各扣除抽樣鑑
    定用罄重量後之驗餘毛重詳如附表三所示）及黃波清所有供
    其上開販賣第三級毒品愷他命犯罪所用之ＮＯＫＩＡ行動電
    話二支（含行動電話門號0000000000號、000
    0000000號ＳＩＭ卡各一張）、販毒對帳單一張。
二、案經桃園縣政府警察局移送臺灣桃園地方法院檢察署檢察官
    偵查起訴。
    理  由
壹、證據能力方面：
一、按被告以外之人於審判外之言詞或書面陳述，除法律有規定
    外，不得作為證據，刑事訴訟法第一百五十九條第一項雖有
    明文。然被告以外之人於審判外之陳述，雖不符刑事訴訟法
    第一百五十九條之一至第一百五十九條之四之規定，而經當
    事人於審判程序同意作為證據，法院審酌該言詞陳述或書面
    陳述作成時之情況，認為適當者，亦得為證據；當事人、代
    理人或辯護人於法院調查證據時，知有刑事訴訟法第一百五
    十九條第一項不得為證據之情形，而未於言詞辯論終結前聲
    明異議者，視為有前項之同意，刑事訴訟法第一百五十九條
    之五亦分別規定甚明。立法意旨在於傳聞證據未經當事人之
    反對詰問予以核實，原則上先予排除。惟若當事人已放棄反
    對詰問權，於審判程序中表明同意該等傳聞證據可作為證據
    ；或於言詞辯論終結前未聲明異議，基於尊重當事人對傳聞
    證據之處分權，及真實發見之理念，強化言詞辯論主義，使
    訴訟程序得以順暢進行，法院除認該傳聞證據欠缺適當性外
    ，自可承認其證據能力。
二、經查：上訴人即被告黃波清（下稱被告）、選任辯護人及檢
    察官於本院準備程序中，對於本案供述及非供述證據方法之
    證據能力，均表示無意見，同意有證據能力，於審判期日經
    本院提示證據方法後，迄於言詞辯論終結前，復均未就本案
    之證據方法聲明異議，主張有刑事訴訟法第一百五十九條第
    一項不得為證據之情形，茲經本院審酌本案供述或非供述證
    據製作時之情況，並無不當取供及證明力明顯過低之瑕疵，
    揆諸前揭規定與說明，自具有證據能力。
貳、實體方面：
一、上開如附表一所示販賣第三級毒品愷他命之犯罪事實，業據
    被告於警詢、偵查、原審審理及本院審理時均坦承不諱（九
    十九年度偵字第一八０一０號卷第八頁至第一八頁、第四七
    頁、第四八頁、第二二二頁至第二二四頁；原審訴字卷第二
    ０頁至第二二頁；本院卷第一四０頁、第一四一頁），且：
    (一)如附表一編號一所示犯行，並有證人陳毅弘即如附表一編
      號一所示之購毒者於警詢及偵查中之證述（九十九年度偵
      字第一八０一０號卷第一一八頁至第一二一頁、第一二五
      頁、第一二六頁），以及證人陳毅弘指認被告之照片一張
      、被告所持用0000000000號行動電話門號雙向
      通聯紀錄一份（同上偵查卷第一二三頁、第二０八頁）；
    (二)如附表一編號二所示犯行，並有證人鄭○珍即如附表一編
      號二所示之購毒者於警詢及偵查中之證述（同上偵查卷第
      九一頁至第九五頁、第九八頁），以及證人鄭○珍指認被
      告之照片一張、被告所持用0000000000號行動
      電話門號雙向通聯紀錄一份（同上偵查卷第九六頁、第一
      四六頁、第一四九頁）；
    (三)如附表一編號三所示犯行，並有證人潘少偉即如附表一編
      號三所示之購毒者於警詢及偵查中之證述（同上偵查卷第
      一三一頁至第一三三頁、第一三八頁、第一三九頁），以
      及證人潘少偉指認被告之照片一張、被告所持用0000
      000000號行動電話門號雙向通聯紀錄一份（同上偵
      查卷第一三六頁、第二一四頁至第二一六頁）；
    (四)如附表一編號四所示犯行，並有證人朱伊瑩即如附表一編
      號四所示之購毒者於警詢及偵查中之證述（同上偵查卷第
      八五頁至第八九頁、第九七頁、第九八頁），以及證人朱
      伊瑩指認被告之照片一張、被告所持用00000000
      00號行動電話門號雙向通聯紀錄一份（同上偵查卷第九
      ０頁、第一五五頁）；
    (五)如附表一編號五所示犯行，並有證人鄭英隆即如附表一編
      號五所示之購毒者於偵查中之證述（同上偵查卷第三一二
      頁至第三一三頁），以及被告所持用000000000
      0號行動電話門號雙向通聯紀錄一份（同上偵查卷第三三
      八頁、第三三九頁）；
    (六)如附表一編號六所示犯行，並有證人秦毓駿即如附表一編
      號六所示之購毒者於警詢及偵查中之證述（同上偵查卷第
      一０六頁至第一一一頁、第一一五頁、第一一六頁），以
      及證人秦毓駿指認被告之照片一張、被告所持用0000
      000000號行動電話門號雙向通聯紀錄一份（同上偵
      查卷第一一二頁、第二０二頁）在卷可稽。
    (七)雖被告於原審訊問時，就其如附表一編號三所示販賣第三
      級毒品犯行，供稱：係以新臺幣（下同）「三千五百元」
      之價格，販賣第三級毒品愷他命十公克予證人潘少偉（原
      審審訴卷第二四頁反面；原審訴字卷第二一頁反面）；以
      及就其如附表一編號四所示販賣第三級毒品犯行，坦承：
      係以四百元之價格，販賣第三級毒品愷他命「一公克」予
      證人朱伊瑩（原審審訴卷第二四頁反面）等語。然被告如
      附表一編號三所示販賣第三級毒品犯行，係以「四千元」
      ，而非「三千五百元」之價格，販賣第三級毒品愷他命十
      公克予證人潘少偉；如附表一編號四所示販賣第三級毒品
      犯行，則係以四百元之價格，販賣第三級毒品愷他命「一
      包」，而非「一公克」予證人朱伊瑩，其在原審審理時之
      上開供述係記憶錯誤所致等情，此業經本院於審理時提示
      扣案附卷之販毒對帳單一份（原本附於同上偵查卷第三八
      頁）供被告確認後，經被告於本院審理時供述在卷（第一
      四０頁反面）。核與被告扣案販毒對帳單上就如附表一編
      號三所示犯行「紹偉×20    ×20」之記載，以及就
      如附表一編號四所示犯行「軒×１  ４」之記載相符（同
      上偵查卷第三八頁）。是就此部分被告於本院審理時之上
      開供述，自屬可採。
    (八)此外，經將被告於上開時、地為警查獲時，所當場扣得之
      白色粉末及結晶共五十五包，經檢察官送交內政部警政署
      刑事警察局，以及於原審送交憲兵司令部刑事鑑識中心鑑
      定書鑑驗結果，確均含第三級毒品愷他命成分（合計總毛
      重一０九‧二九，合計驗餘總毛重一０八‧一四四五公克
      ，各包驗餘毛重詳如附表三所示），此有內政部警政署刑
      事警察局九十九年七月三十日刑鑑字第０九九００九八五
      六０號鑑定書、憲兵司令部刑事鑑識中心一００年一月十
      二日鑑定書各一份附卷足憑（原審審訴卷第三三頁至第三
      六頁），復有被告所有供其與如附表一所示購毒者聯絡販
      毒事宜所用之ＮＯＫＩＡ行動電話二支（含行動電話門號
      0000000000號、0000000000號ＳＩ
      Ｍ卡各一張）、販毒對帳單一張扣案（原本附於同上偵查
      卷第三八頁）可資佐證。據此，足認被告自白屬實可採。
二、按販賣第三級毒品，可處五年以上有期徒刑，得併科七百萬
    元以下罰金，毒品危害防制條例第四條第三項定有明文，是
    販賣第三級毒品係屬嚴重違法行為，苟遭逮獲，後果非凡，
    毒販出售毒品時無不小心翼翼，不敢公然為之。而邇來政府
    為杜絕毒品氾濫，毒害人民甚深，再三宣導教民眾遠離毒品
    、媒體之報導既深且廣，對於毒品之禁絕，應為民眾所熟悉
    。又政府對於查緝施用、轉讓及販賣毒品無不嚴格執行，且
    販賣毒品罪更係重罪，設若無利可圖，衡情一般持有毒品者
    ，當不致輕易將持有毒品交付他人。況第三級毒品愷他命之
    價格不貲，物稀價昂，並無公定之價格，不論任何包裝，均
    可任意分裝增減分量，每次買賣價量，亦可能隨時依雙方間
    之關係深淺、資力、需求量及對行情之認知、來源是否充裕
    、查緝是否嚴緊，購買者被查獲時供述購買對象之可能性風
    險之評估等，因而異其標準，並隨時機動調整，非可一概而
    論，是販賣之利得，除經坦承犯行或價量俱臻明確外，委難
    查得實情，販賣之人從價差或量差中牟利方式雖異，其意圖
    營利之非法販賣行為則一，茍無任何利益可圖，實無甘冒重
    罪風險，而為販賣第三級毒品愷他命之犯行。準此，被告犯
    上開如附表一所示販賣第三級毒品各次犯行時，若非基於預
    期有相當利得，事實上復有從中牟利，其要無甘冒罹重典風
    險，而販賣第三級毒品愷他命毒品之理。且自被告於警詢時
    坦承：其係以二萬八千元價格向真實姓名、年籍均不詳，綽
    號「小帥」之成年男子購入扣案第三級毒品愷他命五十五包
    ，再以每公克四百元之價格賣出等語（同上偵查卷第九頁）
    ，估不論被告在向該綽號「小帥」之成年男子購入扣案第三
    級毒品愷他命五十五包後，業已售出部分，縱以最有利於被
    告之方式，亦即被告於上開時、地為警查獲時，其販入扣案
    第三級毒品愷他命五十五包後扣除售出部分後之剩餘淨重，
    （即送交內政部警政署刑事警察局採樣鑑定，在採樣鑑定前
    之合計總毛重一０九‧二九公克，扣除包裝重０‧一九公克
    及一０‧五六公克，合計總淨重為九八‧五四公克），以每
    公克四百元價格計算，被告將其於為警查獲時所扣得第三級
    毒品愷他命五十五包全數售出後可得款三萬九千四百十六元
    （淨重九八‧五四公克×每公克四百元），已超出其購入成
    本二萬八千元。據此，益徵被告確有藉上開如附表一所示各
    次販賣毒品犯行，從中賺取買賣差價牟利之意圖及事實甚明
    。從而，本案事證明確，被告上開如附表一所示各次販賣第
    三級毒品之犯行，均堪認定，應予依法論處。
三、核被告上開如附表一所示各次所為，均係犯毒品危害防制條
    例第四條第三項之販賣第三級毒品罪。其持有第三級毒品愷
    他命之低度行為為販賣第三級毒品愷他命之高度行為所吸收
    ，不另論罪。按刑法第六十二條自首減刑之規定，其立法本
    旨，一方面在於獎勵犯罪者悔過投誠，避免搜查逮捕株連無
    辜，另一方面在促使行為人於偵查機關發覺前，主動揭露其
    犯行，俾由偵查機關儘速著手調查，使犯罪事實易於發覺。
    惟自首者，於嗣後之偵查、審理程序，仍得本於其訴訟權之
    適法行使，對所涉犯罪事實為有利於己之主張或抗辯，不以
    始終均自白犯罪為必要。至毒品危害防制條例第十七條第二
    項規定：「犯第四條至第八條之罪於偵查及審判中均自白者
    ，減輕其刑。」旨在使刑事案件儘速確定，鼓勵被告認罪，
    並節省司法資源，行為人須於偵查及審判中均自白者，始符
    合減輕其刑之要件。上揭法定減輕其刑之規定，前者，重在
    鼓勵行為人自行揭露尚未發覺之犯罪；後者，則重在憑藉行
    為人於偵查、審判程序之自白，使已存在之案件儘速確定。
    二者之立法目的不同，且前者為得減其刑，後者則為應減其
    刑，適用效果亦迥然有別，乃個別獨立之減輕其刑之規定。
    行為人若同時存在此二情形，並無因後者規定為「必減」，
    而前者則定為「得減」，故應優先而僅擇一適用毒品危害防
    制條例第十七條第二項規定之問題。否則，無異鼓勵行為人
    於為偵查機關查獲後再行自白即可，徒增犯罪者僥倖之心，
    殊違刑法第六十二條規定獎勵自首之美意（此有最高法院一
    ００年度台上字第三五六五號、第四一四九號刑事判決可參
    ）。而被告於上開時、地駕車行將上開路口時，係因車速過
    快，經警予以攔停盤查，於盤查被告身分過程中，發現被告
    所駕駛之上開自用小客車駕駛座下方腳踏墊疑似有物品，經
    警詢問後，被告旋即主動告知係第三級毒品愷他命，並交出
    扣案之第三級毒品愷他命五十五包，並向承辦員警坦承其有
    上開如附表一所示各次販賣第三級毒品愷他命犯行，至此承
    辦員警始知被告上開如附表一所示各次販賣第三級毒品犯行
    等情，此觀諸被告之警詢筆錄即明。是在被告主動向承辦員
    警自首其上開如附表一所示各次販賣第三級毒品愷他命犯行
    前，警方顯無任何合理懷疑被告涉有上開如附表一所示各次
    販賣第三級毒品愷他命犯行，其係對未發覺之犯罪自首而接
    受裁判，自均應依刑法第六十二條前段規定減輕其刑。又被
    告自警詢、偵查、原審審理及本院審理時均對於其上開如附
    表一所示各次販賣第三級毒品之犯行自白不諱，揆諸前揭說
    明，均應依毒品危害防制條例第十七條第二項規定分別減輕
    其刑，並依刑法第七十條規定遞減輕之。被告上開如附表一
    所示各次犯行間，犯意各別，行為互異，應予分論併罰。
四、原審經審理結果，依違反毒品危害防制條例第四條第三項規
    定，並審酌被告犯罪後態度、動機、目的、手段、所生危害
    等一切情狀，就被告上開如附表一所示各次販賣第三級毒品
    犯行，予以論罪科刑，各量處有期徒刑一年四月，認事用法
    ，並無不合，量刑亦屬允當。被告以原審量刑過重為由，提
    起上訴，雖無理由。然(一)被告如附表一編號三所示犯行，係
    以四千元之價格販賣第三級毒品愷他命予證人潘少偉，而非
    三千五百元，已如前述，而被告如附表一編號六所示犯行，
    則係以七千元之價格販賣第三級毒品愷他命予證人秦毓駿，
    此業經被告於原審審理及本院審理時坦認在卷（原審審訴字
    卷第二五頁、第三九頁）。是原審判決事實中將被告如附表
    一編號三、編號六所示販賣第三級毒品犯行之價格分別為四
    千元、七千元，均載為「不詳價格」，以及將被告如附表一
    編號四所示販賣第三級毒品犯行之數量一包誤載為「一公克
    」，且未於判決理由中說明事實中既已載明如附表一編號三
    、編號六所示販賣第三級毒品犯行之價格均為「不詳價格」
    ，則究係如何認定計算被告如附表一所示六次販賣第三級毒
    品犯行之不法所得共計一萬七千四百元，均有違誤；(二)原審
    判決主文中，未分別就被告以如附表一編號一至編號六所示
    價格販賣第三級毒品犯行之犯罪所得，在各次犯行所處之有
    期徒刑主刑之後諭知沒收及如全部或一部不能沒收時，以其
    財產抵償之，而係概括就如附表一所示各次犯行犯罪所得之
    總合諭知沒收及如全部或一部不能沒收時，以其財產抵償之
    ，於法要有未合。且被告如附表一所示各次犯行之犯罪所得
    總合為一萬七千九百元，原審判決主文中，定應執行刑後所
    諭知沒收之犯罪所得金額一萬七千四百元，亦有未合；(三)扣
    案之第三級毒品愷他命五十五包，經檢察官送交內政部警政
    署刑事警察局鑑定時，抽樣鑑定前之合計總毛重為一０九‧
    二九公克，經抽樣０‧０六公克、０‧五六公克鑑定用罄後
    ，合計驗餘總毛重為一０八‧六七公克，而非一０八‧六八
    公克。嗣經原審再將扣案第三級毒品愷他命五十五包送交憲
    兵司令部刑事鑑識中心鑑定書鑑驗逐包取樣鑑驗後（各包取
    樣鑑定用罄重量詳如附表三所示），合計驗餘總毛重已有變
    動，合計驗餘總毛重為一０八‧一四四五公克（各包取樣鑑
    定後之驗餘毛重詳如附表三所示），扣除取樣鑑定用罄重量
    後，諭知沒收時之合計驗餘總毛重應為一０八‧一四四五公
    克（各包取樣鑑定後之驗餘毛重詳如附表三所示），此核諸
    上開內政部警政署刑事警察局鑑定書、憲兵司令部刑事鑑識
    中心鑑定書（原審審訴卷第三三頁至第三六頁）即明。是原
    審判決主文中就扣案第三級毒品愷他命五十五包諭知沒收時
    ，仍以第一次鑑定報告即內政部警政署刑事警察局鑑定書為
    據，且將內政部警政署刑事警察局鑑定書所載之合計驗餘毛
    重一０八‧六七公克，錯誤記載為一０八‧六八公克，亦有
    未洽。(四)另扣案被告所有之販毒對帳單一張，係被告用以記
    載其本件販賣第三級毒品交易對象、重量及價格之紀錄，此
    業經被告於警詢、偵查、原審審理及本院審理時供認屬實，
    亦係供被告本件販賣第三級毒品犯罪所用之物，亦應依毒品
    危害防制條例第十九條第一項規定，宣告沒收。原審依刑法
    第三十八條第一項第二款規定諭知沒收，亦有違誤。準此，
    原審判決既有上開可議之處，要屬無可維持，應由本院予以
    撤銷改判。
五、爰審酌被告並無前科，素行良好，此有本院被告前案紀錄表
    一份在卷可按，其販賣第三級毒品愷他命之行為，固應受刑
    事法律制裁。惟念及被告為本件犯行時年僅十九歲餘，涉世
    未深，正值人格發展尚未健全，思慮未臻周全之年，且被告
    十歲幼年喪父後，即與其母及年僅四歲弟相依，在單親家庭
    中成長，由母獨撐撫養其與胞弟之責，俟被告年紀稍長後，
    因需幫忙分擔家計及其與胞弟學費之故，無法兼顧原就讀桃
    園縣育達高級中學附設進修學校資料處理科之學業，而辦理
    休學，開始在外打工，迄今仍與其母及胞弟在外租屋同住，
    此業經被告具狀陳述在卷，並有被告之戶籍謄本、桃園縣育
    達高級中學附設進修學校修業證明書、在職證明書及房屋租
    賃契約書各一份在卷可參（本院卷第一四五頁至第一五四頁
    ），是被告原屬經濟弱勢家庭，而現今大環境景氣不佳，求
    職不易，被告又無亮麗學歷背景，求職更加困難，且有生活
    經濟壓力情形下，更易受利益誘惑而誤蹈法網，其犯罪動機
    及惡性，要與整日無所事事，遊手好閒，不事生產，仰賴販
    賣毒品予不特定人從中牟利，生活華奢者有別，其自警詢、
    偵查時起至審理時止，均坦承犯行，深表悔意之犯後態度等
    一切情狀，各量處如附表二所示之刑，並其應執行之刑。再
    者，被告並無任何前科，此有上開本院被告前案紀錄表一份
    在卷可按，此次因一時失慮，不知販賣毒品之嚴重性而為本
    件犯行，事發後深表悛悔，因本案涉訟對其個人及家人身心
    均造成極大壓力，且於上開時、地為警查獲後，自九十九年
    七月八日起，經檢察官向原審聲請羈押，由原審裁准後，至
    同年十月十四日責付限制住居出所時止，業因本案受羈押三
    月餘，亦有上開本院被告前案紀錄表一份在卷可徵，被告因
    本案應已深受教訓。是本院斟酌再三，認被告因年輕識淺，
    短於思慮，致罹刑章，經此次偵查及審理程序之教訓後，當
    知所警惕，痛改前非，若能重返學校就學或在技職系統習得
    一技之長，並在家庭關心關懷督促下，仍值期待有所作為，
    甚至進而回饋社會，應比入監服刑為當，更能符合刑期無刑
    所欲達成之目的，本院因認對被告所所宣告之刑，以暫不執
    行為適當，爰宣告緩刑五年，以啟自新。另被告所為危害社
    會秩序，為使其深切記取教訓，強化法治觀念，導正偏差行
    為，使其於緩刑期內能深知警惕，避免再度犯罪，爰併依刑
    法第七十四條第二項第五款之規定，諭知被告應於緩刑期內
    向指定之政府機關、政府機構、行政法人、社區或其他符合
    公益目的之機構或團體提供八十小時之義務勞務，復依刑法
    第九十三條第一項第二款之規定，諭知於緩刑期間付保護管
    束，以勵自新。至義務勞務如何執行，宜由檢察官考量被告
    所犯罪名，參酌其性別、家庭、身分、職業、經歷、特殊專
    長、體能狀況及素行紀錄與參加意願等因素，再依義務勞務
    執行機關（構）之地域、特性及勞務內容等為適當之安排。
    若被告不履行上開負擔，且情節重大足認原宣告之緩刑難收
    其預期效果，而有執行刑罰之必要者，依刑法七十五條之一
    第一項第四款之規定，得撤銷其緩刑宣告，期被告在此緩刑
    付保護管束期間內確實履行上開負擔，發展健全人格，建構
    正確行為價值及法治觀念，謹言慎行，重新思考人生未來方
    向，克盡家庭及社會責任，珍惜法律所賦予重新之機會，自
    省向上。
六、另就沒收部分：
  (一)按毒品危害防制條例第二條第二項規定，毒品依其成癮性、
    濫用性及對社會危害性分為四級，並就製造、運輸、販賣
    、意圖販賣而持有、以非法方法使人施用、引誘他人施用及
    轉讓等不同品項毒品之行為，分別定其處罰；至施用第三、
    四級毒品或持有純質淨重未逾二十公克之第三、四級毒品，
    因其可罰性較低，故予除罪化，僅就施用、持有第一、二級
    毒品及持有純質淨重二十公克以上之第三、四級毒品科以刑
    罰；惟鑑於第三、四級毒品均係管制藥品，特於同條例第十
    一條之一第一項明定無正當理由，不得擅自持有；九十二年
    七月九日修正公布、九十三年一月九日施行之毒品危害防制
    條例第十八條第一項規定「查獲之第一、二級毒品，不問屬
    於犯人與否，均沒收銷燬之；查獲之第三、四級毒品，無正
    當理由而擅自持有者，沒入銷燬之。」從而，依第十八條第
    一項後段應沒入銷燬之毒品，專指查獲之施用第三、四級毒
    品及持有純質淨重未逾二十公克之第三、四級毒品而言；倘
    係查獲之製造、運輸、販賣、意圖販賣而持有、以非法方法
    使人施用、引誘他人施用、持有純質淨重二十公克以上之第
    三、四級毒品或轉讓之第三、四級毒品，既屬同條例相關法
    條明文規定處罰之犯罪行為，即非該條項應沒入銷燬之範圍
    。同條例對於查獲之製造、運輸、販賣、意圖販賣而持有、
    以非法方法使人施用、引誘他人施用、持有純質淨重二十公
    克以上之第三、四級毒品及轉讓第三、四級毒品之沒收，並
    無特別規定，如其行為已構成犯罪，則該毒品即屬不受法律
    保護之違禁物，應回歸刑法之適用，依刑法第三十八條第一
    項第一款之規定沒收之。是扣案之第三級毒品愷他命五十五
    包（合計總毛重一０九‧二九公克，合計驗餘總毛重一０八
    ‧一四四五公克，各包扣除取樣鑑定用罄重量後之驗餘毛重
    詳如附表三所示），依毒品危害防制條例第四條第三項規定
    不得販賣，均屬違禁物，均應依刑法第三十八條第一項第一
    款規定宣告沒收，至取樣鑑定用罄部分，自無庸再宣告沒收
    ，附此敘明。
  (二)次按以營利為目的販毒品，經多次販賣後，持有剩餘毒品被
    查獲，其各次販賣毒品行為，固應併合處罰。惟該持有剩餘
    毒品之低度行為應僅為最後一次販賣毒品之高度行為所吸收
    ，不另論罪，故就該查獲之剩餘毒品，祇能於最後一次之販
    賣毒品罪宣告沒收（或銷燬），不得於各次販賣毒品罪均宣
    告沒收（或銷燬）（此有最高法院九十八年度臺上字第三０
    六０號、第六六０號判決可資參照）。準此，就扣案之第三
    級毒品愷他命五十五包（合計總毛重一０九‧二九公克，合
    計驗餘總毛重一０八‧一四四五公克，各包扣除取樣鑑定用
    罄重量後之驗餘毛重詳如附表三所示）諭知沒收時，爰不在
    被告上開如附表一編號一至編號五所示各次販賣第三級毒品
    愷他命罪刑之後宣告沒收，僅在最後一次亦即被告上開如附
    表編號六所示販賣第三級毒品愷他命罪刑之後宣告沒收。
  (三)扣案ＮＯＫＩＡ行動電話二支（含行動電話門號00000
    00000號、0000000000號ＳＩＭ卡各一張）
    及販毒對帳單一張，均係被告所有，分別用以聯絡上開如附
    表一各次販賣第三級毒品愷他命事宜之工具，以及紀錄上開
    如附表一所示各次販賣第三級毒品愷他命之交易對象、重量
    及價格所用之物，此業經被告於警詢、偵查、原審審理及本
    院審理時供認屬實，均係供被告本件販賣第三級毒品犯罪所
    用之物，均應依毒品危害防制條例第十九條第一項規定，宣
    告沒收。又被告上開如附表一價格欄所示各次販賣第三級毒
    品愷他命之犯罪所得，雖均未扣案，仍應依毒品危害防制條
    例第十九條第一項規定宣告沒收，如全部或一部不能沒收時
    ，以其財產抵償之。
據上論斷，應依刑事訴訟法第三百六十九條第一項前段、第三百
六十四條、第二百九十九條第一項前段，毒品危害防制條例第四
條第三項、第十七條第二項、第十九條第一項，刑法第十一條前
段、第三十八條第一項第一款、第六十二條前段、第五十一條第
五款、第七十四條第一項第一款、第二項第五款、第九十三條第
一項第二款，判決如主文。
本案經檢察官沈世箴到庭執行職務。
中    華    民    國   100    年    12    月    15    日
                  刑事第二十四庭審判長法  官  蔡聰明
                                      法  官  陳憲裕
                                      法  官  吳麗英
以上正本證明與原本無異。
如不服本判決，應於收受送達後10日內向本院提出上訴書狀，其
未敘述上訴之理由者並得於提起上訴後10日內向本院補提理由書
（均須按他造當事人之人數附繕本）「切勿逕送上級法院」。
                                      書記官  呂懿庭
中    華    民    國   100    年    12    月    15    日
附錄本案論罪科刑法條全文：
毒品危害防制條例第4條
製造、運輸、販賣第一級毒品者，處死刑或無期徒刑；處無期徒
刑者，得併科新臺幣 2 千萬元以下罰金。
製造、運輸、販賣第二級毒品者，處無期徒刑或 7 年以上有期
徒刑，得併科新臺幣 1 千萬元以下罰金。
製造、運輸、販賣第三級毒品者，處 5 年以上有期徒刑，得併
科新臺幣 7 百萬元以下罰金。
製造、運輸、販賣第四級毒品者，處 3 年以上 10 年以下有期
徒刑，得併科新臺幣 3 百萬元以下罰金。
製造、運輸、販賣專供製造或施用毒品之器具者，處 1 年以上
7 年以下有期徒刑，得併科新臺幣 1 百萬元以下罰金。
前五項之未遂犯罰之。
【附表一】
┌──┬─────┬──────┬─────┬─────┬─────┬───────────┐
│編號│ 販毒時間 │販 毒 地 點 │價      格│數      量│購  毒  者│聯絡販賣毒品時間及方式│
├──┼─────┼──────┼─────┼─────┼─────┼───────────┤
│    │民國（下同│桃園縣桃園市│新臺幣（下│第三級毒品│陳毅弘    │於99年6月10日12時58 分│
│    │）99年6 月│宏昌十二街  │同）2,000 │愷他命5公 │(綽號毅弘)│許，陳毅弘（綽號毅弘）│
│ 一 │10日某時  │164號「BOSS │元        │克        │          │以所持用0000000000號行│
│    │          │撞球會館」  │          │          │          │動電話門號與黃波清所持│
│    │          │            │          │          │          │用之0000000000號行動電│
│    │          │            │          │          │          │話門號聯繫。          │
├──┼─────┼──────┼─────┼─────┼─────┼───────────┤
│    │99年6 月間│桃園縣桃園市│1,000 元  │第三級毒品│少年鄭○珍│於99年6月間某日，黃波 │
│    │某日      │中山路之土地│          │愷他命3包 │(綽號果果)│清以所持用0000000000號│
│ 二 │          │改革館前    │          │          │          │行動電話門號與少年鄭○│
│    │          │            │          │          │          │珍（綽號果果，年籍、真│
│    │          │            │          │          │          │實姓名均詳卷）所持用09│
│    │          │            │          │          │          │00000000號行動電話門號│
│    │          │            │          │          │          │聯繫。                │
├──┼─────┼──────┼─────┼─────┼─────┼───────────┤
│    │99年6 月某│桃園縣桃園市│4,000 元  │第三級毒品│潘少偉    │於99年6月間某日，潘少 │
│    │日        │大同路之「凱│          │愷他命10  │(綽號紹偉)│偉（綽號紹偉）以所持用│
│ 三 │          │悅YES KTV」 │          │公克      │          │0000000000號行動電話門│
│    │          │            │          │          │          │號與黃波清所持用098126│
│    │          │            │          │          │          │5893號行動電話門號聯繫│
│    │          │            │          │          │          │。                    │
├──┼─────┼──────┼─────┼─────┼─────┼───────────┤
│    │99年7 月1 │桃園縣桃園市│400 元    │第三級毒品│朱伊瑩    │於99年7月1日上午7時7分│
│    │日某時    │民光東路186 │          │愷他命1包 │(綽號軒軒)│許，朱伊瑩（綽號軒軒）│
│ 四 │          │之1號7樓    │          │（起訴書誤│          │以所持用0000000000號行│
│    │          │            │          │載為1公克 │          │動電話門號與黃波清所持│
│    │          │            │          │）        │          │用0000000000號行動電話│
│    │          │            │          │          │          │門號聯繫。            │
├──┼─────┼──────┼─────┼─────┼─────┼───────────┤
│    │99年7 月4 │桃園縣桃園市│3,500 元  │第三級毒品│鄭英隆    │於99年7月4日上午9時44 │
│    │日某時    │大同路之「凱│          │愷他命10公│(綽號龍哥 │分許，黃波清以所持用  │
│ 五 │          │悅YES KTV」 │          │克        │，起訴書誤│0000000000號行動電話門│
│    │          │            │          │          │載為綽號阿│號與鄭英隆（綽號龍哥）│
│    │          │            │          │          │隆)       │所持用0000000000號行動│
│    │          │            │          │          │          │電話門號聯繫。        │
├──┼─────┼──────┼─────┼─────┼─────┼───────────┤
│    │99年7 月7 │桃園縣桃園市│7,000 元  │第三級毒品│秦毓駿    │於99年7月7日上午4時28 │
│    │日某時    │大同路之「凱│          │愷他命21公│(綽號俊哥)│分許，秦毓駿（綽號俊哥│
│ 六 │          │悅YES KTV」 │          │克        │          │）以所持用0000000000號│
│    │          │            │          │          │          │行動電話門號與黃波清所│
│    │          │            │          │          │          │持用0000000000號行動門│
│    │          │            │          │          │          │號碼聯繫。            │
└──┴─────┴──────┴─────┴─────┴─────┴───────────┘
【附表二】
┌──┬──────────────────────────────────┬────────┐
│編號│罪        刑         及         應         收         之         物 │備   註         │
├──┼──────────────────────────────────┼────────┤
│    │黃波清販賣第三級毒品，處有期徒刑壹年肆月。                          │即附表一編號一  │
│ 一 │扣案之ＮＯＫＩＡ行動電話壹支（含行動電話門號0000000000號Ｓ│所示犯行        │
│    │ＩＭ卡壹張）、販毒對帳單壹張，均沒收；未扣案之犯罪所得新臺幣貳仟元沒│                │
│    │收，如全部或一部不能沒收時，以其財產抵償之。                        │                │
├──┼──────────────────────────────────┼────────┤
│    │黃波清販賣第三級毒品，處有期徒刑壹年肆月。                          │即如附表一編號二│
│    │扣案之ＮＯＫＩＡ行動電話壹支（含行動電話門0000000000號ＳＩ│所示犯行        │
│ 二 │Ｍ卡壹張）、販毒對帳單壹張，均沒收；未扣案之犯罪所得新臺幣壹仟元沒收│                │
│    │，如全部或一部不能沒收時，以其財產抵償之。                          │                │
├──┼──────────────────────────────────┼────────┤
│    │黃波清販賣第三級毒品，處有期徒刑壹年肆月。                          │即如附表一編號三│
│    │扣案之ＮＯＫＩＡ行動電話壹支（含行動電話門號0000000000號Ｓ│所示犯行        │
│ 三 │ＩＭ卡壹張）、販毒對帳單壹張，均沒收；未扣案之犯罪所得新臺幣肆仟元沒│                │
│    │收，如全部或一部不能沒收時，以其財產抵償之。                        │                │
├──┼──────────────────────────────────┼────────┤
│    │黃波清販賣第三級毒品，處有期徒刑壹年肆月。                          │即如附表一編號四│
│    │扣案之ＮＯＫＩＡ行動電話壹支（含行動電話門號0000000000號Ｓ│所示犯行        │
│ 四 │ＩＭ卡壹張）、販毒對帳單壹張，均沒收；未扣案之犯罪所得新臺幣肆佰元沒│                │
│    │收，如全部或一部不能沒收時，以其財產抵償之。                        │                │
├──┼──────────────────────────────────┼────────┤
│    │黃波清販賣第三級毒品，處有期徒刑壹年肆月。                          │即如附表一編號五│
│    │扣案之ＮＯＫＩＡ行動電話壹支（含行動電話門號0000000000號Ｓ│所示犯行        │
│ 五 │ＩＭ卡壹張）、販毒對帳單壹張，均沒收；未扣案之犯罪所得新臺幣仟伍佰│                │
│    │元沒收，如全部或一部不能沒收時，以其財產抵償之。                    │                │
├──┼──────────────────────────────────┼────────┤
│    │黃波清販賣第三級毒品，處有期徒刑壹年肆月。                          │即如附表一編號六│
│    │扣案之第三級毒品愷他命伍拾伍包（合計總毛重壹零玖點貳玖公克，合計驗餘│所示犯行        │
│ 六 │總毛重壹零捌點壹肆肆伍公克）、ＮＯＫＩＡ行動電話壹支（含行動電話門號│                │
│    │0000000000號ＳＩＭ卡壹張）、販毒對帳單壹張，均沒收；未扣案│                │
│    │之犯罪所得新臺幣柒仟元沒收，如全部或一部不能沒收時，以其財產抵償之。│                │
└──┴──────────────────────────────────┴────────┘
【附表三】
┌──┬────────┬─────────┬─────────┐
│編號│ 毛重（g）      │ 取樣重量（g）    │ 驗餘毛重（g）    │
├──┼────────┼─────────┼─────────┤
│ 一 │  0.2411        │   0.0017         │   0.2394         │
├──┼────────┼─────────┼─────────┤
│ 二 │  0.8898        │   0.0038         │   0.8860         │
├──┼────────┼─────────┼─────────┤
│ 三 │  0.9080        │   0.0034         │   0.9046         │
├──┼────────┼─────────┼─────────┤
│ 四 │  0.9151        │   0.0023         │   0.9128         │
├──┼────────┼─────────┼─────────┤
│ 五 │  0.9058        │   0.0033         │   0.9025         │
├──┼────────┼─────────┼─────────┤
│ 六 │  0.9004        │   0.0053         │   0.8951         │
├──┼────────┼─────────┼─────────┤
│ 七 │  0.9085        │   0.0031         │   0.9054         │
├──┼────────┼─────────┼─────────┤
│ 八 │  0.9152        │   0.0068         │   0.9084         │
├──┼────────┼─────────┼─────────┤
│ 九 │  0.8761        │   0.0029         │   0.8732         │
├──┼────────┼─────────┼─────────┤
│一０│  0.9221        │   0.0030         │   0.9191         │
├──┼────────┼─────────┼─────────┤
│一一│  0.9106        │   0.0093         │   0.9013         │
├──┼────────┼─────────┼─────────┤
│一二│  0.8795        │   0.0038         │   0.8757         │
├──┼────────┼─────────┼─────────┤
│一三│  0.8887        │   0.0030         │   0.8857         │
├──┼────────┼─────────┼─────────┤
│一四│  0.8971        │   0.0061         │   0.8910         │
├──┼────────┼─────────┼─────────┤
│一五│  0.9078        │   0.0066         │   0.9012         │
├──┼────────┼─────────┼─────────┤
│一六│  0.8816        │   0.0026         │   0.8790         │
├──┼────────┼─────────┼─────────┤
│一七│  0.8914        │   0.0020         │   0.8894         │
├──┼────────┼─────────┼─────────┤
│一八│  0.9065        │   0.0054         │   0.9011         │
├──┼────────┼─────────┼─────────┤
│一九│  0.9178        │   0.0019         │   0.9159         │
├──┼────────┼─────────┼─────────┤
│二０│  0.9010        │   0.0041         │   0.8969         │
├──┼────────┼─────────┼─────────┤
│二一│  0.8982        │   0.0053         │   0.8929         │
├──┼────────┼─────────┼─────────┤
│二二│  0.9174        │   0.0071         │   0.9103         │
├──┼────────┼─────────┼─────────┤
│二三│  0.9092        │   0.0063         │   0.9029         │
├──┼────────┼─────────┼─────────┤
│二四│  0.9056        │   0.0030         │   0.9026         │
├──┼────────┼─────────┼─────────┤
│二五│  0.9211        │   0.0065         │   0.9146         │
├──┼────────┼─────────┼─────────┤
│二六│  0.9118        │   0.0077         │   0.9041         │
├──┼────────┼─────────┼─────────┤
│二七│  0.8807        │   0.0055         │   0.8752         │
├──┼────────┼─────────┼─────────┤
│二八│  0.9089        │   0.0067         │   0.9022         │
├──┼────────┼─────────┼─────────┤
│二九│  0.8810        │   0.0060         │   0.8750         │
├──┼────────┼─────────┼─────────┤
│三０│  0.9324        │   0.0068         │   0.9256         │
├──┼────────┼─────────┼─────────┤
│三一│  0.9062        │   0.0040         │   0.9022         │
├──┼────────┼─────────┼─────────┤
│三二│  0.9290        │   0.0046         │   0.9244         │
├──┼────────┼─────────┼─────────┤
│三三│  0.8977        │   0.0041         │   0.8936         │
├──┼────────┼─────────┼─────────┤
│三四│  0.9004        │   0.0024         │   0.8980         │
├──┼────────┼─────────┼─────────┤
│三五│  0.8907        │   0.0029         │   0.8878         │
├──┼────────┼─────────┼─────────┤
│三六│  0.8786        │   0.0041         │   0.8745         │
├──┼────────┼─────────┼─────────┤
│三七│  0.9027        │   0.0071         │   0.8956         │
├──┼────────┼─────────┼─────────┤
│三八│  0.9232        │   0.0080         │   0.9152         │
├──┼────────┼─────────┼─────────┤
│三九│  0.9066        │   0.0075         │   0.8991         │
├──┼────────┼─────────┼─────────┤
│四０│  0.8880        │   0.0055         │   0.8825         │
├──┼────────┼─────────┼─────────┤
│四一│  0.9070        │   0.0074         │   0.8996         │
├──┼────────┼─────────┼─────────┤
│四二│  0.9131        │   0.0028         │   0.9103         │
├──┼────────┼─────────┼─────────┤
│四三│  0.9179        │   0.0043         │   0.9136         │
├──┼────────┼─────────┼─────────┤
│四四│  0.9092        │   0.0055         │   0.9037         │
├──┼────────┼─────────┼─────────┤
│四五│  4.9930        │   0.0065         │   4.9865         │
├──┼────────┼─────────┼─────────┤
│四六│  5.0104        │   0.0035         │   5.0069         │
├──┼────────┼─────────┼─────────┤
│四七│  5.0036        │   0.0070         │   4.9966         │
├──┼────────┼─────────┼─────────┤
│四八│  5.0085        │   0.0058         │   5.0027         │
├──┼────────┼─────────┼─────────┤
│四九│  4.9619        │   0.0058         │   4.9561         │
├──┼────────┼─────────┼─────────┤
│五０│  4.9856        │   0.0050         │   4.9806         │
├──┼────────┼─────────┼─────────┤
│五一│  4.9936        │   0.0043         │   4.9893         │
├──┼────────┼─────────┼─────────┤
│五二│  5.0088        │   0.0057         │   5.0031         │
├──┼────────┼─────────┼─────────┤
│五三│  9.9616        │   0.0061         │   9.9555         │
├──┼────────┼─────────┼─────────┤
│五四│  9.9499        │   0.0093         │   9.9406         │
├──┼────────┼─────────┼─────────┤
│五五│  9.4493        │   0.0119         │   9.4374         │
├──┴────────┴─────────┴─────────┤
│驗餘總毛重：108.1445g                                         │
└───────────────────────────────┘